臺灣高雄地方法院民事判決　　　　　　 100年度訴字第1345號
原　　　告　黃楊秀敏
訴訟代理人　洪錫鵬律師
被　　　告　黃永進即永進企業社
上列當事人間清償債務事件，本院於民國100年11月4日言詞辯論
終結，判決如下：
  主  文
被告應給付原告新臺幣壹佰參拾壹萬陸仟零陸拾壹元，及自民國
一百年六月十二日起至清償日止，按年息百分之五計算之利息。
原告其餘之訴駁回。
訴訟費用由被告負擔十分之九，其餘由原告負擔。
本判決於原告以新臺幣肆拾肆萬元為被告預供擔保後得假執行。
原告其餘假執行之聲請駁回。
  事實及理由
一、原告主張：被告自民國97年1 月16日起陸續向原告借款新台
    幣（下同）5,032,776 元，其後被告業已陸續償還3,687,06
    6 元，惟仍積欠1,345,710 元迄未返還，爰依消費借貸之法
    律關係提起本訴，並聲明：被告應給付1,345,710 元，及自
    起訴狀繕本送達翌日起至清償日止，按年息5 ％計算之利息
    ；並願供擔保請准宣告假執行。
二、被告則以：依據原告自行書寫之帳目表，97年1 月至9 月間
    ，兩造資金往來僅有4,935,516 元，其中9 月份668,155 元
    並未匯入被告帳戶，故被告實際借款金額僅有4,267,361 元
    ，又依據上開帳目表，被告業已清償3,836,852 元及30萬元
    ，共計4,136,852 元，惟原告誤載為3,536,852 元，故被告
    僅尚積欠130,509 元未為清償，另原告前積欠被告油漆工程
    款775,709 元，經抵償被告上開積欠之債務後，原告仍應給
    付被告645,200 元，是本件原告主張為無理由等語為辯。並
    聲明：駁回原告之訴。
三、兩造不爭執之事項：
  (一)原告分別於如附表所示時間匯款共計4,364,621 元入被告或
    黃永進個人銀行帳戶，以支借被告款項。
  (二)原告於97年9 月16日交付當時主管被告財務之王淑玲668,15
    5 元。
  (三)原告於99年間提出被證一（本院卷第23頁）結算表予被告以
    結算債務。
  (四)被告已清償原告1,335,186元及1,208,560元。
  (五)被告於97年10月至12月各拿485,637 元、397,834 元、409,
    635 元之支票向原告調借現金。嗣後被告已清償原告30萬元
    。
  (六)被告提出之統一發票及請款單（本院卷第39-67 頁）之真正
    。
  (七)原告同意以被告所提出之統一發票金額予以扣抵債務。
四、本院得心證之理由：
  (一)被告有無於97年9月16日向原告借貸668,155元？
  1.按代理人於代理權限內，以本人名義所為之意思表示，直接
    對本人發生效力。代理權之限制及撤回，不得以之對抗善意
    第三人。民法第103 條第1項、第107條前段分別定有明文。
    又代理人與第三人為法律行為時，雖未以本人名義為之，但
    有為本人之意思，且此項意思為相對人所明知或可得而知者
    ，為隱名代理，仍發生代理之效果。最高法院91年台上字第
    2461 號著有裁判要旨可參。
  2.被告固否認有於97年9 月16日向原告借貸668,155 元，惟原
    告當日確有交付668,155 元現金予被告法定代理人黃永進之
    配偶王淑玲，業據原告提出第一商業銀行取款憑條1 紙為證
    （本院卷第9 頁），並為被告所不爭執（本院卷第87頁），
    且經證人王淑玲當庭承認在卷（本院卷第81頁）。而證人王
    淑玲證稱84年至98年間，均擔任被告會計，上開款項收受後
    係入永進企業社和黃永進帳戶，當時這筆錢是要軋票款，黃
    永進知道伊有借這筆錢，從伊到仁武這邊都是每個月拿票去
    向原告調借現金，每個月幾乎都會到原告家中，所以他（黃
    永進）知道。伊跟整正（即原告公司）拿的錢不是伊花的，
    伊都是存入銀行，第一商業銀行的那張單子當天是因為3 點
    多，銀行說不能匯款，所以只能用現金存入，伊去跑銀行用
    現金存，錢伊確實有存入帳戶裡，不然9 月16日當天就跳票
    了等語（本院卷第81、83頁）。被告亦坦承98年前其財務管
    理、調度均係委由證人王淑玲處理（本院卷第109 頁）。則
    證人王淑玲既為被告委任之財務主管，並長期代理被告向原
    告調借現金，證人王淑玲於97年9 月16日向原告借貸668,15
    5 元時，無論其當時有無表明被告之名義，惟證人王淑玲及
    原告之認知上，均係代理被告所為之借貸，則證人王淑玲代
    理借貸之效力自已直接對本人即被告發生效力，縱證人王淑
    玲取得上開款項後並未將之交付被告，此亦係被告與證人王
    淑玲間之糾紛，與原告無關，被告尚不得以其並未收到款項
    為由對抗原告。況依被告所提呈，由原告配偶黃啟展所製作
    之結算表中，亦有記載97年9 月份668,155 元之借支款項（
    本院卷第23頁），而證人王淑玲證稱伊當時將該結算表拿給
    被告看，被告只有針對返還票款30萬元部分表示意見等語（
    本院卷第82頁），被告對證人王淑玲上開證言亦表示無意見
    （本院卷第83頁），足見被告對帳當時即已知悉97年9 月份
    之該筆借款，且並無異議，被告事後辯稱並未借貸該筆款項
    云云，自非可採。
  (二)被告是否尚積欠原告款項？若有，金額若干？
  1.按借用人應於約定期限內，返還與借用物種類、品質、數量
    相同之物，未定返還期限者，借用人得隨時返還，貸與人亦
    得定一個月以上之相當期限，催告返還。二人互負債務，而
    其給付種類相同，並均屆清償期者，各得以其債務，與他方
    之債務，互為抵銷。民法第478 條、第334 條第1 項前段分
    別定有明文。
  2.原告於如附表所示時間匯款共計4,364,621 元入被告或黃永
    進個人銀行帳戶，以支借被告款項，並於97年9 月16日借貸
    被告668,155 元，共計5,032,776 元，已如前述，而被告嗣
    已清償原告1,335,186 元、1,208,560 元、97,260 元 ，亦
    經原告陳明在卷（本院卷第32頁）。則被告所借貸之款項扣
    除上開清償之數額後，尚餘2,391,770 元未償（0000000-00
    00000-0000000-00000 ＝0000000 ）。又被告於97年10月至
    12月各拿485,637 元、397,834 元、409,635 元之支票向原
    告調借現金，嗣後被告再清償原告30萬元。而此3 筆票款均
    有兌現，此經證人即原告配偶黃啟展證述在卷（本院卷第84
    頁），故上開3 筆票款既經兌現，該票款債務即因清償而消
    滅，被告另行清償之30萬元自應用以抵充其所積欠之債務。
    另被告有為原告施做油漆工程用以抵充債務，原告並同意以
    被告所開立之統一發票金額及10月份請款單金額予以扣抵債
    務（本院卷第87頁），而被告自97年6 月21日起至99年9 月
    止，共計簽發總金額為768,132 元之統一發票（本院卷第39
    -6 4頁），99年10月份尚未開立發票之請款金額為7,577 元
    （本院卷第65頁），則於扣除上開已清償之30萬元及發票、
    請款單金額後，被告尚積欠原告1,316,061 元（0000000-00
    0000 -000000-0577＝0000000 ）。
五、綜上所述，被告確有於97年9 月16日向原告借貸668,155 元
    ，而被告所借貸之金額於扣抵其已清償之數額及原告積欠之
    工程款後，被告目前尚積欠原告1,316,061 元未償。從而，
    原告依消費借貸之法律關係請求被告給付1,316,061 元，及
    自起訴狀繕本送達翌日即100 年6 月12日起至清償日止，按
    年息5 ％計算之利息之部分，為有理由，應予准許；逾此範
    圍外，則無依據，應予駁回。
六、本件原告陳明願供擔保請准為假執行之宣告，經核並無不合
    ，爰酌定相當之擔保金額准許之。至原告敗訴部分，其假執
    行之聲請即失所附，應併予駁回。
七、本件為判決之基礎已臻明確，兩造其餘之陳述及所提其他證
    據，經本院斟酌後，認為均於判決之結果無影響，亦與本案
    之爭點無涉，自無庸逐一論述，併此敘明。
八、據上論結：本件原告之訴為一部有理由、一部無理由，合依
    民事訴訟法第79條、第390 條第2 項，判決如主文。
中    華    民    國   100    年    11    月    25    日
                  民事第五庭法  官  郭宜芳
以上正本係照原本作成。
如對本判決上訴，須於判決送達後20日內向本院提出上訴狀。如
委任律師提起上訴者，應一併繳納上訴審裁判費。
中    華    民    國   100    年    11    月    25    日
                             書記官  何秀玲
 附表：
      ┌──┬────┬─────┐
      │編號│匯款時間│金額（元）│
      ├──┼────┼─────┤
      │ 1  │97.1.16 │276075    │
      ├──┼────┼─────┤
      │ 2  │97.1.16 │279914    │
      ├──┼────┼─────┤
      │ 3  │97.2.18 │293341    │
      ├──┼────┼─────┤
      │ 4  │97.2.18 │250352    │
      ├──┼────┼─────┤
      │ 5  │97.3.17 │150315    │
      ├──┼────┼─────┤
      │ 6  │97.3.17 │338911    │
      ├──┼────┼─────┤
      │ 7  │97.4.16 │523720    │
      ├──┼────┼─────┤
      │ 8  │97.5.16 │240982    │
      ├──┼────┼─────┤
      │ 9  │97.5.16 │339931    │
      ├──┼────┼─────┤
      │ 10 │97.6.16 │503614    │
      ├──┼────┼─────┤
      │ 11 │97.7.16 │628964    │
      ├──┼────┼─────┤
      │ 12 │97.8.18 │204548    │
      ├──┼────┼─────┤
      │ 13 │97.8.18 │333954    │
      ├──┼────┼─────┤
      │合計│        │0000000   │
      └──┴────┴─────┘